【裁判字號】    99,訴,1696
【裁判日期】    990825
【裁判案由】    毒品危害防制條例
【裁判全文】
臺灣臺中地方法院刑事判決              99年度訴字第1696號
公  訴  人  臺灣臺中地方法院檢察署檢察官
被      告  甲○○
上列被告因毒品危害防制條例案件，經檢察官提起公訴（99年度
毒偵字第974號），本院判決如下：
    主    文
甲○○施用第一級毒品，處有期徒刑玖月。
    犯罪事實及理由
一、甲○○前因施用毒品案件，經送觀察、勒戒後，於民國96年
    8 月31日因無繼續施用毒品之傾向，而執行完畢釋放出所。
    復因施用毒品案件，經分別判處有期徒刑6月、7月、8 月確
    定，定應執行刑有期徒刑1年7月，於98年12月24日假釋出監
    ，於99年3月7日縮刑期滿。詎仍不知悔改，於觀察勒戒執行
    完畢釋放後5 年內，又基於施用第一級毒品海洛因之犯意，
    於假釋保護管束期間內之99年2月25日10時5分許往前回溯96
    小時內某時，在不詳處所，以不詳方式，施用第一級毒品海
    洛因1次，嗣甲○○於99年2 月25日10時5分許，至臺灣臺中
    地方法院檢察署（下稱臺中地檢署）採尿，經送驗結果呈嗎
    啡陽性反應，而獲悉上情。
二、按現行刑事訴訟法為保障被告之反對詰問權，排除具有虛偽
    危險性之傳聞證據，以求實體真實之發見，於該法第159 條
    第1 項明定被告以外之人於審判外之言詞或書面陳述，除法
    律有規定者外，不得作為證據。而刑事訴訟法第159條之1至
    159條之4有傳聞法則之例外規定，且被告以外之人於審判外
    之陳述，雖不符前4 條之規定，而經當事人於審判程序同意
    作為證據，法院審酌該言詞陳述或書面陳述作成時之情況，
    認為適當者，亦得為證據；當事人、代理人或辯護人於法院
    調查證據時，知有第159條第1項不得為證據之情形，而未於
    言詞辯論終結前聲明異議者，視為有前項之同意，刑事訴訟
    法第159條之5定有明文。本件檢察官、被告並未就以下被告
    以外之人於審判外之陳述有所爭執，且迄於言詞辯論終結前
    ，均未主張有刑事訴訟法第159條第1項不得為證據之情形，
    是應認已同意作為證據，且經本院審酌後，認無不適當之情
    形，應認均有證據能力，合先敘明。
三、訊據被告甲○○固坦承於上開時、地，經採尿送驗呈嗎啡陽
    性反應，惟矢口否認有何施用海洛因之犯行，辯稱：伊因感
    冒而服用女兒就診時由醫師開立用剩之藥水，及服用自行前
    往藥局購買之甘草止咳藥水，尿液才會呈嗎啡陽性反應云云
    。經查：
  (一)被告於上開時、地，經採尿送請詮昕科技股份有限公司以氣
    相層析質譜儀（GC／MS）檢驗結果，確呈嗎啡陽性反應，有
    該公司濫用藥物尿液檢驗報告、臺灣臺中地方法院檢察署受
    保護管束人（被告）尿液檢體監管記錄表在卷可稽。
  (二)被告於本院雖辯稱：99年2 月25日採尿前，每天晚上都有服
    用感冒藥水，每次服用量約所附之量杯半杯云云，並提出甘
    草止咳水1 瓶（藥水約有4分之1至5分之1瓶，被告稱係購自
    藥局）、未有任何標示之塑膠瓶裝藥水1瓶（藥水約剩4分之
    3 瓶，被告稱係女兒黃佩菁至診所就醫領回而服用剩下）、
    量杯1 個（10CC）及黃佩菁於99年1月25日、99年2月24日至
    慶華診所就醫之收據各1 張為證。上開收據記載之藥品均有
    LIQUID BROWN MIXTURE，與該瓶甘草止咳水之英文名稱相同
    ，固有上開藥水及收據扣案可證，惟醫師每次係提供90CC之
    LIQUID BROWN MIXTURE予黃佩菁，指示之服用方法係三餐飯
    後服用，每次10CC，有上開收據在卷可稽，而甘草止咳水瓶
    上之用法用量係記載：本藥須由醫師處方使用，成人每次5M
    L（即5CC），1日3-4次，視病況酌予增減，且依收據之記載
    ，黃佩菁係成年人，其因感冒而分別於99年1月25日、99年2
    月24日就醫，衡情醫師必針對病患主訴之症狀開藥，以求對
    症下藥，能否有多餘之藥水轉供被告服用，已屬可疑。再者
    ，被告所稱於採尿前每日晚上服用藥水1 次，每次服用量約
    量杯半杯左右，其服用量與醫師或藥瓶之指示明顯不符，是
    被告於採尿前是否確有服用上開藥水，實值商榷。
  (三)按氣相層析質譜儀係目前最常用以測試嫌疑人有無施用毒品
    之確認方法，蓋在良好的操作條件下，以氣相層析質譜儀作
    藥物及其代謝產物之定性及定量分析，將可排除偽陽性之可
    能，幾乎不會有偽陽性反應產生，有行政院國軍退除役官兵
    輔導委員會臺北榮民總醫院83年4月7日（83）北總內字第03
    059 號函可參。又常人如未施用毒品，其尿水中當無呈毒品
    藥物陽性反應，倘有施用者，約70％於24小時內自尿中排出
    ，約90％於96小時自尿中排出，故推算施用時間距採尿時間
    最長可能不會超過4 日，此經行政院衛生署藥物食品檢驗局
    81年2月8日（81）藥檢壹字第001156號函示甚明。被告於99
    年2月25日10時5分許，經採其尿液以氣相層析質譜分析法檢
    驗結果，既呈嗎啡陽性之反應，依上開說明，被告於採尿時
    往前回溯4 日內某時，確有施用第一級毒品海洛因之事實，
    堪以認定。
  (四)綜上所述，被告所為之辯解，顯與事實不足而不足採信。被
    告前因施用毒品經裁定送觀察、勒戒，於96年8 月31日執行
    完畢釋放出所，有臺灣高等法院被告前案紀錄表在卷可稽，
    其受觀察、勒戒執行完畢後，5 年內再犯施用第一級毒品之
    罪至明。本件事證明確，被告犯行洵堪認定。
四、核被告所為，係犯毒品危害防制條例第10條第1 項之施用第
    一級毒品罪。其持有海洛因之低度行為，應為施用之高度行
    為所吸收，不另論罪。爰審酌被告前有多次施用毒品之不法
    素行，有上開紀錄表在卷可參，被告無視於毒品對於自身健
    康之戕害及國家對於杜絕毒品犯罪之禁令，於假釋付保護管
    束中再施用海洛因，且犯後猶飾詞圖卸等一切情狀，量處如
    主文所示之刑。又被告前因施用毒品，經判處有期徒刑6 月
    確定，固於97年10月30日易科罰金執行完畢，惟被告另因施
    用毒品經分別判處有期徒刑7月、8月確定，且上開三罪符合
    數罪併罰之規定，經定應執行有期徒刑1年7月確定，於98年
    2月24日入監服刑，扣除已易科罰金執行完畢之有期徒刑6月
    ，於99年3月7日縮刑期滿，並於98年12月24日假釋出監，有
    上開紀錄表可憑，而本件之犯罪時間為99年2 月25日往前回
    溯4日內某時，自與有期徒刑執行完畢後，5年內故意再犯有
    期徒刑以上刑之罪之累犯規定不符，公訴人認被告係屬累犯
    ，容有誤會，併此敘明。
五、依刑事訴訟法第299條第1項前段，毒品危害防制條例第10條
    第1項，判決如主文。
本案經檢察官廖聖民到庭執行職務
中    華    民    國    99    年    8     月    25    日
                  刑事第九庭  審判長法  官  朱光國
                                    法  官  吳幸芬
                                    法  官  林慧英
以上正本證明與原本無異。
如不服本判決應於收受判決後10日內向本院提出上訴書狀，並應
敘述具體理由；其未敘述上訴理由者，應於上訴期間屆滿後20日
內向本院補提理由書（均須按他造當事人之人數附繕本）「切勿
逕送上級法院」。
                                    書記官  廖碩薇
中    華    民    國    99    年    8     月    25    日
附錄論罪科刑法條
毒品危害防制條例第10條第1項
施用第一級毒品者，處6月以上5年以下有期徒刑。

司法院資訊處製作；財團法人民間司法改革基金會備份。
